臺灣高等法院民事裁定
109年度抗字第1458號
抗  告  人    台灣雅馬哈科技股份有限公司

兼法定代理人  陳玠宇  

上列抗告人因與相對人許成雄間請求返還支票強制執行事件聲明
異議，對於中華民國109年10月7日臺灣桃園地方法院裁定(109年
度執事聲字第84號)提起抗告，本院裁定如下： 
    主  文
原裁定廢棄，應由臺灣桃園地方法院更為裁定。
    理  由
一、本件抗告人台灣雅馬哈科技股份有限公司(下稱雅馬哈公司)
    執臺灣桃園地方法院107年度訴字第1114號命相對人將附表
    所示支票(下稱系爭支票)返還雅馬哈公司之民事確定判決(
    下稱系爭判決)為執行名義，向原法院民事執行處(下稱執行
    法院)聲請強制執行，經該法院以108年度司執字第83788號
    強制執行事件(下稱系爭執行事件)受理。原法院司法事務官
    於民國108年11月14日命相對人於同年12月31日將系爭支票
    檢送法院，相對人逾期未履行，原法院司法事務官於109年2
    月21日以裁定處相對人怠金新臺幣(下同)3萬元，並於同年3
    月17日再命相對人將系爭支票返還雅馬哈公司，相對人仍未
    履行，經相對人陳稱系爭支票已遺失，原法院司法事務官命
    抗告人於5日內查報系爭支票所在位置，雅馬哈公司陳稱系
    爭支票在相對人住家由其持有等語，原法院司法事務官即以
    雅馬哈公司未查報系爭支票存放地點，本件執行無結果為由
    ，於審理單批示系爭執行事件終結。抗告人不服，對之聲明
    異議，原法院司法事務官以抗告人無法釋明系爭支票尚存及
    所在，於109年8月6日以裁定駁回(下稱原處分)，抗告人不
    服，對之提出異議，經原法院以相同理由裁定駁回其異議(
    下稱原裁定)。抗告人仍有未服，對之提起抗告。
二、按執行名義係命債務人交付一定之動產而不交付者，執行法
    院得將該動產取交債權人。不能發現債務人應交付之財產時
    ，執行法院得依債權人聲請或依職權，定期間命債務人據實
    報告該期間屆滿前1年內應供強制執行之財產狀況，即賦予
    債權人財產開示請求權。債務人違反前項規定義務，不為報
    告或為虛偽之報告，執行法院得依債權人聲請或依職權命其
    提供擔保或限期履行執行債務。此參強制執行法第123條第1
    項、第20條第1項、第2項等規定即明。查本件執行名義係命
    相對人交付系爭支票，屬命債務人交付特定動產之強制執行
    ，相對人不履行時，應依強制執行法第123條規定，將該支
    票取交雅馬哈公司，此項行為非他人所能代為履行；經原法
    院於108年11月14日至相對人位於桃園市○○區○○街0號10樓住
    處(下稱系爭住處)執行，相對人不在住處，電話聯絡表示須
    1個月時間找尋系爭支票等語，因相對人嗣仍拒不履行，原
    法院依強制執行法第128條第1項規定之間接強制方法對之處
    以怠金，經訊相對人於稱系爭支票已遺失，無從交付等語，
    此經核閱系爭執行事件卷宗無訛。相對人就其遺失系爭支票
    之時間、地點，僅泛稱「係於原法院107年度訴字第1114號
    案件終結並收受該案之執行命令後，才發現該票據不知何時
    業已遺失，故無法明確告知票據遺失之確切時間、地點」等
    語(原法院卷第61頁)，惟未提出任何佐證，且依其迄未陳報
    已掛失止付該支票，或向法院聲請公示催告、除權判決，難
    認相對人已盡報告義務，或確有無法交付系爭支票之情事。
    抗告人因而質疑相對人之報告虛偽，雅馬哈公司復陳報系爭
    支票在系爭住處由相對人持有中，原法院自應依強制執行法
    第123條第1項規定將系爭支票取交雅馬哈公司，並續以間接
    強制執行之方法達成執行目的。乃原法院司法事務官遽依相
    對人陳報無從交付系爭支票，以本件執行無著為由終結執行
    程序，原法院法官就此部分未予糾正，而以原裁定予以維持
    而駁回雅馬哈公司之異議，自屬違誤；雅馬哈公司抗告意旨
    指摘原裁定此部分不當，聲明廢棄，為有理由。末查，系爭
    執行事件之債權人為雅馬哈公司及陳玠任，抗告人陳玠宇為
    雅馬哈公司之法定代理人，並非該執行事件當事人，亦未對
    司法事務官終結執行程序之處分聲明異議，原處分將之誤列
    為當事人，原裁定未予糾正，而就此部分當事人未聲明異議
    事項為裁判，於法亦有未合；抗告意旨雖未指摘及此，然原
    裁定此部分既亦有違誤，仍應認陳玠宇之抗告為有理由。爰
    由本院廢棄原裁定，發回原法院更為適法之處理。
三、據上論結，本件抗告為有理由，爰裁定如主文。　　
中　　華　　民　　國　　109 　年　　12　　月　　31　　日
                  民事第二十三庭
                          審判長法　官  蕭胤瑮
                                法　官  袁雪華
                                法　官  楊舒嵐
正本係照原本作成。
本裁定除以適用法規顯有錯誤為理由外，不得再抗告。如提起再
抗告，應於收受送達後10日內委任律師為代理人向本院提出再抗
告狀。並繳納再抗告費新臺幣１千元。
中　　華　　民　　國　　110 　年　　1 　　月　　4 　　日

      　　　　　　　　　　　　　書記官  常淑慧
附表：
發票人 付款銀行 票據號碼 發票日 票面金額（新臺幣） 范秋瑾 華南商業銀行內壢分行 ED0000000 104年11月4日 300萬元